臺灣臺中地方法院民事裁定　　　　　　100年度監宣字第104號
聲　請　人　賴進在
　　　　　　賴永富
共同代理人　林益輝律師
相　對　人　賴進日
上列聲請人聲請監護（輔助）宣告事件，本院裁定如下：
    主    文
宣告賴進日為受輔助宣告之人。
選定賴進在、賴永富、賴石地共同為受輔助宣告之人之輔助人。
聲請費用新臺幣壹仟元由受輔助宣告之人負擔。
    理    由
一、聲請意旨略以：聲請人賴進在（男、民國○○○年○月○○
    日生、身分證統一編號：Ｚ000000000號）為相對
    人賴進日（男、四十六年六月二日生、身分證統一編號：Ｚ
    000000000號）之兄，聲請人賴永富（男、五十八
    年十一月十七日生、身分證統一編號：Ｚ00000000
    0號）為相對人賴進日已歿兄長賴太郎之子。相對人有中度
    智能障礙，雖屢經延醫診治均不見起色，已無法處理自己事
    務，為此聲請對其為監護之宣告。但如經精神鑑定結果，認
    相對人精神障礙或心智缺陷，只為意思表示、受意思表示或
    辨識其意思表示效果之能力，僅達欠缺或不足之程度，則請
    求法院變更為輔助宣告。另相對人目前雖與其兄即關係人賴
    石地（男、四十三年八月一日生、身分證統一編號：Ｚ00
    0000000號）同住，惟關係人賴石地因涉嫌趁機取得
    相對人之身分證、土地權狀、印章等資料，擅自將相對人名
    下之土地與關係人賴石地名下之土地交換，致相對人換得經
    濟價值較低之土地，關係人賴石地之行為已觸犯偽造文書等
    罪嫌，經聲請人賴進在、賴永富向臺灣臺中地方法院檢察署
    告發後，目前由檢察官偵查中（一００年度偵字第六二七一
    號），且相對人執有之現金存款及其他財產經聲請人以存證
    信函通知關係人賴石地交出由聲請人共同保管，關係人賴石
    地均置之不理，故如由關係人賴石地單獨擔任相對人之監護
    人或輔助人顯非適當，況相對人父親賴堂波生前即囑咐長子
    即聲請人賴永富之父賴太郎、三子即聲請人賴進在、四子即
    關係人賴石地（按次子賴進煌已歿）三人應共同照護相對人
    至其終老，故由聲請人賴永富、賴進在及關係人賴石地三人
    共同擔任相對人之監護人或輔助人應符合相對人之最佳利益
    等語。
二、按法院對於監護之聲請，認為未達民法第十四條第一項之程
    度者，得依民法第十五條之一第一項規定，為輔助之宣告，
    民法第十四條第三項定有明文；法院對於監護之聲請，認為
    未達民法第十四條第一項之程度，而有輔助宣告之原因者，
    得依職權以裁定變更為輔助宣告，亦為民事訴訟法第六百二
    十四條之三第一項所明定。次按對於因精神障礙或其他心智
    缺陷，致其為意思表示或受意思表示，或辨識其意思表示效
    果之能力，顯有不足者，法院得因本人、配偶、四親等內之
    親屬、最近一年有同居事實之其他親屬、檢察官、主管機關
    或社會福利機構之聲請，為輔助之宣告。受輔助宣告之人，
    應置輔助人，民法第十五條之一第一項、第一千一百一十三
    條之一第一項亦定有明文。依民法第一千一百十三條之一第
    二項準用同法第一千一百十一條之一規定，法院選定輔助人
    時，應依受輔助宣告之人之最佳利益，優先考量受輔助宣告
    之人之意見，審酌一切情狀，並注意下列事項：一、受輔助
    宣告之人之身心狀態與生活及財產狀況。二、受輔助宣告之
    人與其配偶、子女或其他共同生活之人間之情感狀況。三、
    輔助人之職業、經歷、意見及其與受輔助宣告之人之利害關
    係。四、法人為輔助人時，其事業之種類與內容，法人及其
    代表人與受輔助宣告之人之利害關係。
三、經查：
（一）聲請人主張之事實，業據提出戶籍謄本、診斷證明書（均
      影本）等在卷可憑。本院於鑑定人即財團法人臺灣省私立
      台中仁愛之家附社靜和醫院林典雍醫師前訊問相對人，關
      於姓名、是否結婚、手足人數均能回答，然關於年籍、國
      民身分證號碼、住居所、電話、當天日期、現任總統為何
      人等問題均無法正確回答，且簡單計算、使用金錢之能力
      顯有不足，其思考判斷力顯有欠缺（本院一百年五月二十
      六日訊問筆錄參照）。嗣經鑑定醫師進行進一步檢查認：
      相對人智商落於中度智能不足範圍，語文、生活常識、數
      字能力不佳，注意力有缺損，缺乏對環境有足夠的敏感度
      ，現實感差，在分析、理解社會情境與評估意義、自主表
      達的能力遠低於一般水準，缺乏正常人際互動技巧，評估
      相對人於他人監督指導下，僅可部份自理簡單生活，對於
      管理處分自己財產有必要給予協助，由於相對人之疾病為
      中度智能不足疾患，回復可能性極低，其為意思表示或受
      意思表示，或辨識其意思表示效果之能力，顯有不足，應
      為輔助宣告等語，此有財團法人臺灣省私立台中仁愛之家
      附社靜和醫院一百年六月二十三日中仁靜醫字第二六二號
      函暨所附成年監護鑑定書乙份在卷可稽。綜上所述，本院
      審酌上開勘驗結果及醫師所為之鑑定意見，認相對人非完
      全不能辨識其意思表示之效果，未達應受監護宣告之程度
      ，惟其辨識能力顯有不足，從而，聲請人聲請監護宣告，
      尚屬有間，惟相對人仍有受輔助之必要，爰依職權以裁定
      為輔助之宣告。
（二）相對人未婚，父親已歿，母親經本院監護宣告在案（本院
      九十九年度監宣字第一五五號），有戶籍謄本及本院裁定
      各在卷可憑。聲請人賴進在為相對人之兄、聲請人賴永富
      為相對人已歿兄長賴太郎之子，渠等主張相對人目前雖與
      其兄即關係人賴石地同住，惟關係人賴石地因趁機取得相
      對人之身分證、土地權狀、印章等資料，擅自將相對人名
      下之土地與關係人賴石地名下之土地交換，致相對人換得
      經濟價值較低之土地，關係人賴石地之行為顯已觸犯偽造
      文書等罪嫌，經聲請人賴進在、賴永富向臺灣臺中地方法
      院檢察署告發後，目前由檢察官以一００年度偵字第六二
      七一號偵查中等情，業據渠等提出戶籍謄本、親屬系統表
      、地籍圖、土地登記簿謄本、刑事告發狀（均影本）為證
      ，並經本院依職權調取關係人賴石地之臺灣高等法院被告
      前案紀錄表，核閱屬實。從而，雖關係人賴石地主張由其
      單獨擔任相對人輔助人即可，惟為避免相對人之財產遭關
      係人賴石地逕自處分，有違相對人之利益，應以聲請人賴
      進在、賴永富及關係人賴石地三人共同擔任輔助人，以達
      監督之目的，並保障相對人之權益。本院參酌前揭各情，
      認由聲請人賴進在、賴永富及關係人賴石地共同任相對人
      之輔助人，最能符合受輔助宣告之人之最佳利益，爰選定
      賴進在、賴永富、賴石地為共同輔助人。
四、依民事訴訟法第六百零八條第一項、第六百二十四條之一第
    三項，裁定如主文。
中    華    民    國   100    年    8     月    11    日
                   家事法庭     法  官  簡賢坤
正本係照原本作成。
如不服本裁定關於選定輔助人之部分，應於送達後十日內向本院
提出抗告狀，並繳納抗告費新臺幣一千元；其餘關於輔助宣告之
部分，不得抗告。
中    華    民    國   100    年    8     月    11    日
                                書記官  賴淵瀛